【裁判字號】    95,簡上,45
【裁判日期】    950522
【裁判案由】    賭博
【裁判全文】
臺灣基隆地方法院刑事判決              95年度簡上字第45號
上  訴  人  臺灣基隆地方法院檢察署檢察官
被      告  丙○○
上列上訴人即被告因違反電子遊戲場業管理條例等案件，不服本
院中華民國95年3月6日95年度基簡字第134號第一審簡易判決（
原聲請簡易判決處刑案號：95年度速偵字第75號），提起上訴，
暨移送併案審理（95年度偵字第1400號），本院管轄之第二審合
議庭判決如下：
    主  文
原判決撤銷。
丙○○共同違反未依電子遊戲場業管理條例規定辦理營利事業登
記者，不得經營電子遊戲場業之規定，處拘役肆拾日，如易科罰
金，以佰元折算壹日，緩刑貳年。扣案之電子賭博機具「小瑪
莉」、「麻將」、「彈珠」各壹台（各含IC板壹片）、新台幣玖
佰肆拾元均沒收。
    事  實
一、丙○○自民國（下同）94年12月間起，與甲○○（已簡易判
    決）基於共同違反電子遊戲場業管理條例及賭博之概括犯意
    聯絡，未依電子遊戲場業管理條例規定辦理營利事業登記，
    由甲○○將賭博性電動玩具小瑪琍、麻將及彈珠各1台放置
    於基隆市○○區○○街24號雜貨店之公眾得出入之場所，以
    每月薪資新台幣（下同）20000元僱用丙○○，負責看管店
    內機台及為客人兌換現金，連續多次與不特定之顧客賭博財
    物，其賭博方法為賭客直接以新臺幣10元硬幣投入電動玩具
    內折算10分，押注分數與倍數於上開電動玩具，啟動電動玩
    具後依不特定之機率決定輸贏，如押中所下注之內容，則賭
    客獲得投注倍數之分數，若積分達到百分以上即可以1分換
    取1元之現金，迄於95年2月11日11時50分許，為警方在上址
    查獲上開電動賭博機具共計3台（含ＩＣ板3塊）、賭博機具
    內之賭資10元硬幣共計940元（移送書誤載為1880元），而
    查悉上情。
二、案經基隆市警察局第一分局報請臺灣基隆地方法院檢察署檢
    察官偵查後聲請簡易判處刑，暨併案審理。
    理  由
一、訊據被告丙○○固坦承其於上揭時、地受僱於甲○○幫忙看
    管店內之賭博性電動玩具，然矢口否認有違反電子遊戲場業
    管理條例之行為，辯稱：「是老闆僱用我在那裡賣東西，每
    月薪資20000元，店內事務決定權不在我身上，警方查獲電
    動賭博機具3台都是老闆的，電動賭博機具是他買的，有無
    申請許可我不知道，我是看報紙去應徵的。」等語。
二、惟查：
(一)、依雜貨店擺放物品以觀，除了放置電動賭博機具，並未懸掛
    申請之營利事業登記證，被告為成年人，且係高職畢業，依
    其智識、社會經驗、工作時間暨工作性質等客觀情狀以觀，
    被告難諉稱不知雜貨店不得經營電子遊戲場業，合先敘明。
(二)、證人即老闆甲○○於在本院審理時結證：是94年10、11月左
    右僱用被告，因我在基隆市○○區○○街24號開了一家檳榔
    攤，請她照顧攤位，裡面有飲料、月間開始擺放電動玩具等
    物，我平常不去店裡，只有她一人在顧店，我進貨時會有帳
    單，將帳單的錢交給她，電玩機內的錢是我自己收等語。
    是以依證人所述，平日僅是被告1人在看店，並管理電玩機
    ，且證人於95年度偵字第1248號違反電子遊戲場業管理條
    例案中，亦坦承未經申請許可，經營電子遊戲場業，另被告
    於警詢時亦供承，賭客以機台得分的分數是向伊兌換現金。
    足見被告確有參與經營電動賭博機具行為，即屬參與經營電
    子遊戲場業。此外，復有扣案電動玩具小瑪琍、麻將及彈珠
    各1台、賭博機具內之賭資940元足資佐證，被告所辯，係卸
    責之詞，不足採信。
(三)、按未依電子遊戲場業管理條例規定辦理營利事業登記者，不
    得經營電子遊戲場業，同條例第15條定有明文，違反者，應
    依同條例第22條處罰。揆諸上開規定之立法宗旨，無非係在
    於健全電子遊戲場業之營業，以維護社會安寧、善良風俗、
    公共安全及國民身心健康，亦即為使行政機關便於管理經營
    電子遊戲場業，達成上開行政目的，故明定任何人均須辦理
    營利事業登記始得經營電子遊戲場業，至所營之電子遊戲場
    業有無固定之營業場所、營業之規模大小、營業組織係獨資
    、合夥或公司型態，均非所問；其行為主體亦不應限於電子
    遊戲場業之出資負責人或經營者一端，凡主觀上知悉並未取
    得電子遊戲場業之營利事業登記，而仍參與電子遊戲場業之
    經營活動者，不問係出資經營者、受僱之現場管理人或其他
    從業人員等，均無礙於前開罪名之成立；蓋如認受僱之現場
    管理人或從業人員概非上開規定之規範對象，則電子遊戲場
    業之出資負責人或經營者僅須僱用他人綜理營業事務，自己
    匿不現身，縱未依法辦理電子遊戲場業之營利事業登記，仍
    可輕易規避上開規定而維持電子遊戲場業之運作經營，當非
    立法本旨，上開行政目的復無從貫徹。準上所述，被告明知
    上開電子遊戲場並未依法辦理電子遊戲場業之營利事業登記
    ，仍受僱於甲○○擔任現場管理人及兌換現金，負責處理現
    場業務，與甲○○共同經營電子遊戲場業，其所為均已違反
    前揭規定，殆屬無疑。
(四)、綜上所述，本件事證明確，被告犯行足堪認定，應依法論科
    。
三、論罪科刑：
(一)、核被告丙○○所為，係犯電子遊戲場業管理條例第15條、第
    22 條之罪、刑法第266條第1項前段之賭博罪。被告與甲○
    ○間，有犯意聯絡及行為分擔，應論以共同正犯。被告先後
    多次與不特定人賭博財物之犯行，時間緊接，所犯係構成要
    件相同之罪名，顯係基於概括犯意為之，為連續犯，應論以
    一罪，並依刑法第56條之規定加重其刑。又被告雖係自94年
    12月間起，至95年2月11日上午11時50分許為警查獲時止，
    共同參與經營電子遊戲場業，然因其經營電子遊戲場業之犯
    罪行為，屬經營業務性質，且侵害者僅一個法益，自應僅成
    立一罪。又被告未經許可經營電子遊戲場業之目的，係為與
    不特定之賭客對賭，所犯上開二罪間，有方法、目的之牽連
    犯關係，應從一重之電子遊戲場業管理條例第22條規定處斷
    。原聲請簡易判決處刑事實雖未敘及併案部分之犯行，然該
    部分事實與聲請人聲請簡易判決處刑之犯罪事實既有牽連犯
    之裁判上一罪關係，應為聲請簡易判決處刑之效力所及，本
    院自應併予審理，原審予以論罪科刑，固非無見，惟原判決
    未及審酌併案部分，自有未洽，是檢察官上訴意旨執此指摘
    原判決不當，為有理由，自應由本院合議庭將原審判決予以
    撤銷改判。
(二)、本院審酌被告參與經營電子遊戲場業所擺設之賭博性機具僅
    3臺，且純粹受老闆甲○○僱用，電動賭博機具係王員所放
    置，及對社會所生危害和被告犯罪之動機、目的、手段、犯
    後態度等一切情狀，量處如主文所示之刑，併諭知易科罰金
    之折算標準。又被告未曾受有期徒刑以上刑之宣告，有臺灣
    高等法院被告前案紀錄表在卷可稽，其因應徵工作一時失慮
    ，致罹刑章，經此教訓，當知警惕而無再犯之虞，本院因認
    對其所宣告之刑，以暫不執行為適當，爰併予宣告緩刑2 年
    ，用啟自新。
(三)、扣案之「賭博性電子遊戲機彈珠台」壹臺、「小瑪莉」壹臺
    、「麻將台」壹臺（均含主機板IC卡壹片）、上開機臺內之
    賭資新臺幣玖佰肆拾元，為當場賭博之器具與在賭臺處之財
    物，不問屬於犯人與否，均應依刑法第266條第2項之規定，
    宣告沒收。
據上論斷、依刑事訴訟法第455條之1第1項、第369條第1項前段
、第364條、第299條第1項前段，電子遊戲場業管理條例第15條
、第22條，刑法第11條前段、第28條、第56條、第74條第1款、
第266條第1項、第2項、第55條、第41條第1項前段，罰金罰鍰提
高標準條例第1條前段、第2條，判決如主文。
本案經檢察官乙○○到庭執行職務。
中    華    民    國    95    年    5     月    22    日
                  刑事第二庭  審判長法  官  王敏慧
                                    法  官  劉桂金
                                    法  官  陳伯厚
以上為正本係照原本作成。
本件判決不得上訴。
中    華    民    國    95    年    5     月    22    日
                                    書記官  明祖斌
附錄論罪法條：
中華民國刑法第266條
在公共場所或公眾得出入之場所賭博財物者，處 1 千元以下罰
金。但以供人暫時娛樂之物為賭者，不在此限。
當場賭博之器具與在賭檯或兌換籌碼處之財物，不問屬於犯人與
否，沒收之。
電子遊戲場業管理條例第22條
違反第 15 條規定者，處行為人 1 年以下有期徒刑、拘役或科或
併科新台幣50萬元以上250萬元以下罰金。


司法院資訊處製作；財團法人民間司法改革基金會備份。
